【裁判字號】    89,易,552
【裁判日期】    890421
【裁判案由】    傷害
【裁判全文】
台灣台中地方法院刑事判決                          八十九年度易字第五五二號
    公  訴  人  臺灣臺中地方法院檢察署檢察官
    被      告  甲○○
    選任辯護人  林坤賢
                邱華南
    被      告  丙○○
右列被告等因傷害等案件，經檢察官提起公訴（八十八年度偵字第二三０００、二二
四七四、二二九一七號），本院判決如左：
    主  文
甲○○無罪。
丙○○傷害人之身體，處拘役貳拾日，如易科罰金，以參佰元折算壹日。被訴恐嚇部
分無罪。
    事  實
一、丙○○於民國（下同）八十八年九月二十一日上午五時許，因九二一大地震與台
    中市○區○○路三段七七號興中國宅社區居民至該社區中庭避震，適逢素有怨隙
    之甲○○返家行經上開社區中庭之際，竟基於傷害對方之故意，趁機徒手毆打甲○○，致甲○○受有左外耳撕裂傷、多處挫傷、食指咬傷等傷害。
二、案經甲○○訴請臺灣臺中地方法院檢察署檢察官偵查起訴。
    理  由
有罪部分：
一、訊據被告丙○○對於右揭事實供承不諱，核與告訴人甲○○指訴情節相符，並有
    診斷證明書一紙及照片三幀在卷可稽，事證明確，被告丙○○傷害犯行洵堪認定
    。
二、核被告丙○○所為，係犯刑法第二百七十七條第一項之傷害罪。爰審酌被告因一
    時情緒失控，以出手毆打之方式發洩個人對於告訴人甲○○之不滿，其犯罪之動
    機、目的、手段、品行不佳，有台灣台中地方法院檢察署刑案資料查註紀錄表一
    份在卷可按、所生危害及犯罪後之態度等一切情狀，量處如主文所示之刑，並諭
    知易科罰金之折算標準。
無罪部分：
一、公訴意旨略以：被告丙○○於八十八年九月十九日，在台中市○○路○段七七號
    七樓之六甲○○住處，向甲○○之母李古秀雲出言「要殺死甲○○全家，並且不
    讓甲○○家好過」等語，恫嚇甲○○全家，使甲○○全家心生畏懼，因認被告丙○○涉有恐嚇罪嫌，又被告甲○○於八十八年九月二十一日上午五時許，在台中
    市○○路○段七七號興中國宅社區中庭，與告訴人丙○○互毆，出手毆打丙○○
    ，致丙○○受有頭部外傷、並多處瘀挫傷及擦傷等傷害，因認被告甲○○涉有傷
    害罪嫌等語。
二、按犯罪事實應依證據認定之，無證據不得推定其犯罪事實，刑事訴訟法第一百五
    十四條定有明文。又按被害人之陳述如無瑕疵，且就其他方面調查又與事實相符
    ，固足採為科刑之基礎，倘其陳述尚有瑕疵，則在究明前，自難遽採為被告有罪
    之根據（最高法院六十一年台上字第三０九九號判例參照）。又對於現在不法之
    侵害，而出於防衛自己或他人權利之行為不罰，且不能證明被告犯罪或其行為不
    罰者，應諭知無罪之判決，刑法第二十三條前段及刑事訴訟法第三百零一條第一
    項亦分別定有明文。故認定不利於被告之事實，須依積極證據，苟積極證據不足
    為不利於被告事實之認定時，即應為有利於被告之認定，更不必有何有利之證據
    ，而無論直接證據或間接證據，其為訴訟上之證明，須於通常一般之人均不致所
    有懷疑，而得確信其為真實之程度者，始得據為有罪之認定，再告訴人之指訴，
    係以使被告受有罪之判決為目的，從而，不得以告訴人之指訴作為認定被告犯罪
    事實之主要證據，仍應調查其他必要之證據，以察其與事實是否相符。
三、本件公訴人認被告丙○○涉有恐嚇罪嫌，無非以告訴人李古秀雲之指訴，資為論
    據。訊據被告丙○○雖坦承於右揭時地與告訴人李古秀雲發生口角，惟堅決否認
    有何恐嚇犯行，並辯稱因告訴人李古秀雲辱我，我僅回嘴，並無出言恐嚇等語
    。本件告訴人李古秀雲雖指稱被告丙○○涉嫌恐嚇罪嫌，然皆係憑其個人之指訴
    ，既無其他積極證據足以證明，自難單憑告訴人之片面指述，而無其他相關證據
    相佐，即遽以其指述作為認定被告丙○○涉有恐嚇罪之唯一證據，此外，復查無
    其他積極之證據，足資證明被告丙○○涉有恐嚇之罪嫌，自難以該罪相繩，此部
    分自應為被告丙○○無罪之諭知。
四、又公訴人認被告甲○○涉有傷害罪嫌，無非以告訴人丙○○之指述及診斷證明書
    一紙，等資為論據。訊據被告甲○○固不諱言於右揭時地，與告訴人丙○○發生
    爭執，惟堅詞否認有傷害犯行，並辯稱：因告訴人出手毆打，將伊壓在地上，且
    咬其食指，始基於正當防衛而將其臉頰抓傷等語。按刑法上之防衛行為，祇以基
    於排除現在不正侵害者為已足。至彼此互毆，又必以一方初無傷人之行為，因排
    除對方不法之侵害而加以還擊，仍不失其防衛權之作用。本件被告甲○○與告訴
    人丙○○於上開時地發生爭執時，渠二人係如何發生口角﹖進而起衝突而出手傷
    害對方乙節，證人乙○○雖證稱僅目睹其二人互抱在一起，即上開勸架，並不明
    瞭何人先出手等語，然參酌證人丁○○即告訴人丙○○之胞妹，證述事發經過情
    形：「丙○○從公佈欄跳下，以手抵住其（指甲○○）胸部，出手打其後腦部，
    並將其推倒在地，並以手勒住甲○○」、「甲○○倒地，丙○○壓在他身上，用
    膝蓋壓住甲○○的身體」等語，再佐以本件告訴人丙○○雖受有如診斷證明書所
    示之兩臉頰各有二ｘ一公分瘀挫傷、左膝六ｘ一公分擦傷、右擦（膝）五ｘ一公
    分擦傷、兩肘各有一ｘ一瘀挫傷等傷害，然依告訴人丙○○所述傷勢形成原委：
    「膝部及肘部係二人扭打跌倒地上，撞擊地面所造成」等語，足證告訴人丙○○
    之兩肘及膝等傷勢非被告甲○○所為，則告訴人丙○○因被告甲○○出手所受之
    傷勢僅兩臉頰各二ｘ一公分之傷害，其傷勢及範圍均較被告甲○○所受之左外耳
    撕裂、多處挫傷及食指咬傷等傷害為輕微，且被告甲○○如有傷害告訴人丙○○
    之意圖，則在告訴人丙○○臉上所留下之抓痕，自當佈滿臉部或上肢等處，豈有
    僅兩頰各一處即二ｘ一公分之傷勢之理，又證人丁○○既為告訴人丙○○之胞妹
    ，且告訴人丙○○亦陳稱曾因被告甲○○是否與其胞妹丁○○結婚乙事，於八十
    八年九月十九日前往被告甲○○住處，與其母李古秀雲發生口角等情，顯見告訴
    人丙○○與其胞妹丁○○之關係尚非不佳，斷無誣陷之理，是以本件被告甲○○
    既因告訴人丙○○先行辱及毆打等行為，基於排除告訴人丙○○之毆打及以口
    咬其食指之攻擊行為，而出手將告訴人丙○○推開時，抓傷丙○○之雙頰，復於
    證人張臣岳、丁○○出面勸架，而與告訴人丙○○相互分離，立即停止彼此之互
    毆行為，已詳如前述，顯見被告甲○○於行經社區中庭之初，並無傷人之行為，
    係基於排除告訴人丙○○仍持續中之徒手毆打之不法侵害行為而加以還擊，再就
    上述雙方攻擊之方法、攻擊行為之強度、緩急程度，所造成之傷害予以比較，被
    告甲○○為避免告訴人丙○○之持續毆打，僅為一次之推抓防衛行為亦未過當，
    復於對方之不法侵害行為結束後，即停止防衛行為，是被告甲○○當時之所為，
    應屬就不法侵害而施行之正當防衛行為，其行為既不在罰之列，自應為被告甲○○無罪之諭知。
據上論斷，應依刑事訴訟法第二百九十九條第一項前段、第三百零一條第一項，刑法
第二百七十七條第一項、第四十一條，罰金罰鍰提高標準條例第一條前段、第二條，
判決如主文。
中    華    民    國      八十九      年      四      月      二十一    日
                                      台灣台中地方法院刑事第二庭
                                              法  官  林  靜  芬
附錄論罪科刑實體法條文：
右正本證明與原本無異。
如不服本判決，應於判決送達後十日內向本院提出上訴狀，上訴於臺灣高等法院臺中
分院( 須附繕本 )。
                                              書記官
中    華    民    國      八十九      年      四      月      二十一    日
刑法第二百七十七條
傷害人之身體或健康者，處三年以下有期徒刑、拘役或一千元以下罰金。
犯前項之罪因而致人於死者，處無期徒或七年以上有期徒刑，致重傷者，處三年以上
十年以下有期徒刑。


司法院資訊處製作；財團法人民間司法改革基金會備份。
